【裁判字號】    97,易,1843
【裁判日期】    971120
【裁判案由】    妨害婚姻
【裁判全文】
臺灣彰化地方法院刑事判決              97年度易字第1843號
公  訴  人  臺灣彰化地方法院檢察署檢察官
被      告  乙○○
選任辯護人  陳世煌律師
            黃俊昇律師
上列被告因妨害婚姻案件，經檢察官提起公訴（97年度偵續字第
95號），及移送併辦（97年度偵字第9254號），本院判決如下：
    主  文
乙○○與有配偶之人相姦，處有期徒刑肆月，如易科罰金，以新
臺幣壹仟元折算壹日。
    犯罪事實
一、乙○○於民國93年間，因擔任甲○○與李麗雪夫妻所有房屋
    之建築設計師，而結識甲○○、李麗雪2 人，其明知李麗雪
    與甲○○係夫妻，李麗雪為有配偶之人（李麗雪所涉通姦罪
    部分，業經甲○○撤回告訴，另由檢察官為不起訴處分）。
    詎乙○○竟仍基於與有配偶之人相姦之犯意，於97年3月18
    日下午1、2時許，偕同李麗雪共同駕車前往址設臺中縣梧棲
    鎮○○街128巷88號「海頓汽車旅館」302室，與李麗雪發生
    婚姻外之性行為，而與李麗雪為相姦行為1次。茲因甲○○
    曾聽聞乙○○與其妻李麗雪過從甚密，深覺有異乃於同日偕
    同蔡淑麗、何沛晴一同尾隨在後，並於同日下午2時40分許
    ，甲○○以電話通知警員到場處理，並於警員到達前即先行
    打破旅館玻璃進入302室（甲○○所涉無故侵入住宅部分，
    業由檢察官另案聲請簡易判決處刑），當場發現乙○○、李
    麗雪2人未著衣物全身赤裸，並一起躺在床上，即行錄影拍
    照取證，而循線查知上情。
二、案經甲○○訴由臺灣彰化地方法院檢察署檢察官偵查起訴。
    理  由
壹、證據能力部分：
一、按刑事訴訟法上「證據排除原則」，係指將具有證據價值，
    或真實之證據因取得程序之違法，而予以排除之法則。偵查
    機關「違法」偵查蒐證適用「證據排除原則」之主要目的，
    在於抑制違法偵查、嚇阻警察機關之不法，其理論基礎，來
    自於憲法上正當法律程序之實踐，鑒於一切民事、刑事、行
    政、懲戒之手段，尚無法有效遏止違法偵查、嚇阻警察機關
    之不法，唯有不得已透過證據之排除，使人民免於遭受國家
    機關非法偵查之侵害、干預，防止政府濫權，藉以保障人民
    之基本權，具有其憲法上之意義。此與私人不法取證係基於
    私人之地位，侵害私權利有別，蓋私人非法取證之動機，或
    來自對於國家發動偵查權之不可期待，或因犯罪行為本質上
    具有隱密性、不公開性，產生蒐證上之困窘，難以取得直接
    之證據，冀求證明刑事被告之犯行之故，而私人不法取證並
    無普遍性，且對方私人得請求民事損害賠償或訴諸刑事追訴
    或其他法律救濟機制，無須藉助證據排除法則之極端救濟方
    式將證據加以排除，即能達到嚇阻私人不法行為之效果，如
    將私人不法取得之證據一律予以排除，不僅使犯行足以構成
    法律上非難之被告逍遙法外，而私人尚需面臨民、刑之訟累
    ，在結果上反而顯得失衡，且縱證據排除法則，亦難抑制私
    人不法取證之效果。是偵查機關「違法」偵查蒐證與私人「
    不法」取證，乃兩種完全不同之取證態樣，兩者所取得之證
    據排除與否，理論基礎及思維方向應非可等量齊觀，私人不
    法取證，難以證據排除法則作為其排除之依據及基準，應認
    私人所取得之證據，原則上無證據排除原則之適用。惟如私
    人故意對被告使用暴力、刑求等方式，而取得被告之自白（
    性質上屬被告審判外之自白）或證人之證述，因違背任意性
    ，且有虛偽高度可能性，基於避免間接鼓勵私人以暴力方式
    取證，例外地，應排除該證據之證據能力（參見最高法院97
    年度臺上字第734 號判決意旨）。查本件辯護人雖執稱：告
    訴人甲○○所提出之錄影光碟及翻拍照片乃係以妨害自由、
    傷害手段所取得者，核屬違法取得之證據，並無證據能力等
    語。而被告乙○○亦指稱：案發當日告訴人夥同其他數名不
    詳人士強行進入上開旅館，強行脫去伊衣物，並出手毆打伊
    ，再為拍照取證云云。惟查此部分告訴人涉嫌妨害自由、傷
    害罪部分，因積極證據不足，業由臺灣彰化地方法院檢察署
    檢察官以97年度偵字第3875號為不起訴處分在案，且觀諸錄
    影內容照片均未見被告乙○○、李麗雪身體部位有何遭強行
    脫去衣物所會造成之傷害，而被告乙○○所提出之童綜合醫
    院診斷書，亦僅記載被告受有臉頰、膝、腳指部分挫擦傷，
    惟身體軀幹部分均無任何傷勢，再被告乙○○或李麗雪之衣
    物並無明顯遭拉扯破損之情形，此與一般遭強行脫去衣物之
    情形迥然有別，自難認上開錄影等資料係私人故意對被告使
    用暴力、刑求等方式所取得者；又本件縱認告訴人係屬無故
    侵入住宅之私人不法取證，然尚乏證據可資認定告訴人有何
    故意對被告使用暴力、刑求等方式取得上開錄影資料，已如
    前述，依前揭判決意旨，應認仍有證據能力，合先說明。
二、次按被告以外之人於審判外之言詞或書面陳述，除法律有規
    定者外，不得作為證據；惟被告以外之人於偵查中向檢察官
    所為陳述，除顯有不可信之情況者外，得為證據，刑事訴訟
    法第159 條第1 項、159 條之1 第2 項定有明文。蓋因檢察
    官與法官同為司法官署，且檢察官代表國家偵查犯罪，依法
    有訊問被告、證人及鑑定人之權力，且須對被告有利、不利
    之情形均應注意，況徵諸實務運作，檢察官實施刑事偵查程
    序，亦能恪遵法定程序之要求，不致有違法取證情事且可信
    度極高，是被告以外之人前於偵查中已具結而為證述，除反
    對該項供述得具有證據能力之一方，已釋明「顯有不可信之
    情況」之理由外，不宜以該證人未能於審判中接受他造之反
    對詰問為由，即遽指該證人於偵查中之陳述不具證據能力，
    方符前揭法條之立法意旨。查本案證人甲○○、蔡淑麗、何
    沛晴於檢察官偵查中所為之陳述，均經具結，被告及辯護人
    等均未提及檢察官在偵查時，有任何不法取供之情形，客觀
    上並無顯不可信之情況，是前揭證人於偵查中之證言自具有
    證據能力。
三、又被告以外之人於審判外之陳述，雖不符刑事訴訟法第159
    條之1 至第159 條之4 之規定，而經當事人於審判程序同意
    作為證據，法院審酌該言詞陳述或書面陳述作成時之情況，
    認為適當者，亦得為證據。當事人、代理人或辯護人於法院
    調查證據時，知有第159 條第1 項不得為證據之情形，而未
    於言詞辯論終結前聲明異議者，視為有前項之同意，刑事訴
    訟法第159 條之5 定有明文。下列所引用之卷證，公訴人及
    被告均不爭執其證據能力，本院復衡以該等供述證據作成時
    之情況，應為適當，是可認後述所引用證據之證據能力均無
    疑義，合先敘明。
貳、論罪科刑部分：
一、訊據被告乙○○矢口否認有何上開妨害家庭之犯行，辯稱：
    當天係因李麗雪發病，要求伊找地方休息，所以才進去汽車
    旅館，告訴人帶了一群人進來時，伊正好洗完澡穿好內褲出
    來坐在床腳，告訴人等就強脫伊內褲，而李麗雪進入旅館時
    有蓋上棉被，伊不知李麗雪為何沒有穿衣服，伊被拍照後才
    發現李麗雪也被脫光了云云。惟查：
（一）證人李麗雪與告訴人甲○○係夫妻，迄今婚姻關係仍然存
      在乙節，為證人甲○○及李麗雪陳明在卷，且為被告所不
      爭執，堪可認定。
（二）且上開事實，已據證人即告訴人甲○○於偵查中及本院97
      年11月6 日審理中證述：伊與李麗雪結婚16、17年了，現
      在還有婚姻關係，伊在案發前1 、2 個月就有在跟蹤被告
      與李麗雪，因為伊在數年前找被告來設計蓋房子期間，就
      有人告訴伊說會戴綠帽，那時伊還不相信，到了97年時，
      伊打電話詢問古箏課老師，才發現李麗雪並沒有真的去上
      古箏課，外面也在傳說伊太太李麗雪與被告在一起，甚致
      被告還和李麗雪一起去伊夫妻共同朋友的家。當天伊與蔡
      淑麗、何沛晴跟蹤被告等人一起到海頓汽車旅館，然後伊
      先打電話通知警察，之後再自己一個人先打破玻璃進入旅
      館房間，就發現被告與李麗雪兩人脫光衣服一起躺在床上
      ，並蓋上棉被，伊要拍照時，他們從床上跳下來，並朝伊
      丟棉被，那時伊就沒有拍到，然後伊太太跑去浴室要穿衣
      服，伊接著繼續拍攝，伊一個人沒辦法強脫被告他們兩個
      的衣服，況強脫也會拉傷，本件並沒有這些傷，而被告的
      傷是因為要來搶V8才拉扯受傷等語明確（參見97年度偵續
      字第95號偵卷第10-14 頁；本院卷）。而證人何沛晴、蔡
      淑麗於97年8 月26日偵查中亦證稱：當天伊等與告訴人甲
      ○○一同去被告與李麗雪投宿的旅館房間，看到被告與李
      麗雪均未穿著衣物，且被告與甲○○拉址試圖搶下甲○○
      手上的DV機等語屬實（參見97年度偵續字第95號偵卷第13
      頁）。
（三）又被告乙○○與李麗雪於上開時、地被查獲時，確係2 人
      共處一室，且被告乙○○站在臥房內床旁全身赤裸，有朝
      鏡頭看一下，隨即匆忙穿上內褲，鏡頭轉向浴室時，出現
      李麗雪站在浴缸內全身赤裸，一邊穿上短褲，一邊躲避鏡
      頭朝浴室內部走去等情，亦有錄影光碟及錄影翻拍照片等
      件在卷可參（參見臺中縣警察局清水分局中縣清警偵字第
      09700029597 號警卷第43-46 頁）。至被告固辯解稱：當
      天係告訴人帶了一群人來強行脫去被告與李麗雪之衣物才
      為拍攝云云，惟查依上開錄影內容觀之，被告與李麗雪2
      人均得在行動自由之情況下穿上衣物，並無遭人強押或強
      脫衣物之跡象，此外畫面亦未曾出現第3 人，且均未見被
      告或李麗雪身體軀幹有何遭強脫拉址受傷之情形，被告上
      開所辯與事實不符，難以採信。
（四）綜上各情，告訴人甲○○前揭所指訴之事實，核與證人蔡
      淑麗、何沛晴2 人所證內容相符，且與錄影內容亦相吻合
      ，堪信告訴人所為指證信而有徵，並非憑空虛擬。而被告
      雖另辯稱：當天係因李麗雪生病才會一起去旅館等節，顯
      與社會常情不相符合，蓋倘被告與李麗雪為一般友人關係
      沒有親暱行為，被告在李麗雪身體不適時，理應將李麗雪
      送醫治療或載返李麗雪住處及通知李麗雪家人，被告捨此
      不為，完全不避諱李麗雪仍屬有夫之婦，反而載同李麗雪
      一起前往汽車旅館，甚而2 人全裸併躺在床上，被告所辯
      顯係諉過卸責之詞，不足採信。又因通、相姦罪犯罪涉及
      隱私，多半隱密行之，迨難於犯罪行為之進行中當場查獲
      ，本件綜合全案卷證，於依一般社會經驗足認被告乙○○
      與李麗雪間確已有通、相姦行為，被告罪證已臻明確。被
      告否認有為本件相姦犯行之前開辯解，均與常情有違，不
      足資為被告有利之認定。本件事證明確，被告上開犯行堪
      以認定，應予依法論科。
二、核被告乙○○所為，係犯刑法第239 條後段之與有配偶之人
    相姦罪。又臺灣彰化地方法院檢察署以97年度偵字第9254號
    移送本院併案審理部分，因與本案係屬同一犯罪事實，本院
    自得併予審究。爰審酌被告之素行良好，並無任何前科紀錄
    ，惟其與告訴人夫妻因設計房屋結識互有交情，在告訴人之
    婚姻關係仍存續時，本應謹守分際，不應破壞他人家庭，有
    害社會善良風俗，暨考量其犯罪之動機、目的、手段、相姦
    犯罪之次數為1 次，及犯後否認犯行、飾詞卸責之態度等一
    切情狀，量處如主文所示之刑，並諭知易科罰金之折算標準
    ，以示懲儆。
據上論斷，應依刑事訴訟法第299 條第1 項前段，刑法第239 條
後段、第41條第1 項前段，判決如主文。
本案經檢察官賴志盛到庭執行職務。
中    華    民    國    97    年    11    月    20    日
                  刑事第七庭          法  官  郭麗萍
以上正本證明與原本無異。
如不服本判決，應於判決送達後10日內，向本院提出上訴書狀，
上訴書狀應「敘述具體上訴理由」，並按他造當事人之人數附繕
本。「切勿逕送上級法院」。
告訴人或被害人對於判決如有不服具備理由請求檢察官上訴者，
其上訴期間之計算係以檢察官收受判決正本之日期為準。
中    華    民    國    97    年    11    月    21    日
                                      書記官  吳冠慧
附錄本案論罪科刑法條全文：
中華民國刑法第239條
有配偶而與人通姦者，處 1 年以下有期徒刑。其相姦者亦同。


司法院資訊處製作；財團法人民間司法改革基金會備份。
